臺灣臺南地方法院臺南簡易庭民事判決
110年度南簡字第421號
原      告  楊水旺

訴訟代理人  陳映青律師
被      告  蘇盈旭

訴訟代理人  楊智閔
上列被告過失傷害案件（110年度交簡字第76號），原告提起刑
事附帶民事訴訟請求損害賠償，由本院刑事庭裁定（109年度交
附民字第279號）移送前來，經本院於民國110年8月4日言詞辯論
終結，判決如下：
    主      文
被告應給付原告新臺幣201,824元，及自民國109年12月3日起至
清償日止，按年息百分之5計算之利息。
原告其餘之訴駁回。
本判決第一項得假執行。但被告如以新臺幣201,824元為原告預
供擔保，得免為假執行。
原告其餘假執行之聲請駁回。
    事實及理由
一、原告主張：
  ㈠被告於民國108年10月13日8時24分許，駕駛車牌號碼0000-00
    號自用小客車，沿臺南市北區育賢街由北往南方向行駛，行
    經臺南市北區育賢街與育成路閃光黃燈路口（下稱系爭交岔
    路口），未注意車前狀況且未減速慢行，撞擊騎乘車牌號碼
    000-000號重型機車行經系爭交岔路口之原告，致原告人車
    倒地（下稱系爭車禍），因而受有右側第3-7肋骨閉鎖性骨
    折、左側第7-11肋骨閉鎖性骨折、左側創傷性血胸、右側肩
    頰骨閉鎖性骨折、雙側胸壁挫傷併血腫之傷害（下稱系爭傷
    勢），被告上開過失傷害原告行為，業經檢察官提起公訴，
    並經法院判決被告犯過失傷害罪確定，原告自得依侵權行為
    法律關係訴請被告賠償原告因上開傷害所受損害。
　㈡原告因系爭車禍受有如下之損害： 
　⒈醫療費用及復健費用新臺幣（下同）428,347元：原告因系爭
    傷勢至奇美醫療財團法人奇美醫院（下稱奇美醫院）急診、
    住院、治療，共支出醫療費用426,297元，其後需復健亦有
    支出復健費用2,050元，以上合計428,347元。
　⒉看護費用99,000元：原告因系爭傷勢於108年10月13日至奇美
    醫院住院，同年月19日接受手術治療，至同年月28日出院，
    共住院15日，住院期間需專人看護，出院後因疼痛行動不便
    ，亦需專人看護1個月，需專人看護共計45日，以專人全日
    照護行情一日2,200元計算，得請求被告賠償看護費用99,00
    0元【（15日＋30日）×2,200元）】。
　⒊精神慰撫金50萬元：原告與前配偶育有三名子女，系爭車禍
    發生之際，年近70歲，適逢享受退休生活與天倫之樂，卻因
    系爭車禍受有系爭傷勢，住院15日，出院後尚須休養、接受
    專人照護1個月，且被告於系爭車禍事故發生後，未曾與原
    告聯繫或至醫院探視原告，直至原告出院前主動聯絡被告商
    討賠償事宜，惟被告仍避不見面，僅委由保險公司人員處理
    ，致原告尚須為系爭車禍事故奔波於訴訟，身心俱疲，鬱鬱
    寡歡，精神上受有相當之痛苦，爰請求精神慰撫金50萬元。
     
　⒋綜上，原告得請求被告賠償金額合計1,027,347元（428,347
    元+99,000元+50萬元）。
　㈢臺南市車輛行車事故鑑定委員會（下稱車鑑會）及覆議委員
    會固均認系爭車禍原告支線道車未讓幹線道車先行，為肇事
    主因；被告閃光黃燈路口，未注意車前狀況、未減速慢行，
    為肇事次因，惟系爭車禍事故發生當時係原告先騎乘機車進
    入系爭交岔路口後，被告才駕駛自小客車駛入撞擊原告，此
    由兩造車輛撞擊位置係被告自小客車右前側撞擊原告機車之
    左中側可證，肇事主因應為被告，鑑定委員會徒以路權歸屬
    為上開鑑定意見，應有違誤，原告認系爭車禍肇事主因在被
    告，兩造過失比例為原告負百分之30之過失責任、被告負擔
    百分之70之過失責任，依上開過失比例計算後原告得請求被
    告賠償金額為719,143元【1,027,347元×（1-0.3）】。
　㈣並聲明：被告應給付原告719,143元，及自刑事附帶民事訴訟
    起訴狀繕本送達翌日起至清償日止，按年息百分之5計算之
    利息。願供擔保，請准宣告假執行。
二、被告則答辯：
　㈠就系爭車禍發生過程、原告受傷情形及應由被告有過失責任
    之事實不爭執，惟系爭車禍事故之肇事主因為原告，此亦車
    鑑會及覆議委員會認定，原告就系爭車禍應負擔百分之80之
    過失責任，應依該比例減輕被告賠償金額。又原告因系爭車
    禍已領取強制險理賠金89,115元，亦應予以扣除。
　㈡就原告請求醫療費用及復健費用428,347元部分不爭執，惟看
    護費部分，原告之傷勢並無受全日看護之必要，僅同意以白
    天看護每日1,200元計算賠償原告看護費54,000元，至精神
    慰撫金50萬元則顯然過高，被告難以負擔等語。
　㈢並聲明：原告之訴及其假執行之聲請均駁回。如受不利判決
    ，願供擔保請准予免為假執行宣告。
三、兩造不爭執之事項：
　㈠被告於108年10月13日8時24分許，駕駛車牌號碼0000-00號自
    用小客車，沿臺南市北區育賢街由北往南方向行駛，行經臺
    南市北區育賢街與育成路閃光黃燈路口，未注意車前狀況，
    未減速慢行，適有原告騎乘車牌號碼000-000號重型機車，
    沿臺南市北區育成路由西往東方向行駛，行經該交岔路口，
    閃避不及，兩車因此碰撞，致原告受有系爭傷勢，被告就原
    告上開傷勢確有過失，其上開行為已經本院以110年度交簡
    字第76號刑事簡易判決判處過失傷害罪，處有期徒刑貳月，
    如易科罰金，以新臺幣壹仟元折算壹日確定在案。
　㈡系爭車禍事故送車鑑會鑑定肇事原因，鑑定意見為：一、楊
    水旺駕駛普通重型機車，支線道車未讓幹線道車先行，為肇
    事主因。二、蘇盈旭駕駛自小客車，閃光黃燈路口，未注意
    車前狀況、未減速慢行，為肇事次因。復送臺南市車輛行車
    事故鑑定覆議委員會（下稱覆議委員會）覆議，覆議意見仍
    維持為：一、楊水旺駕駛普通重型機車，支線道車未讓幹線
    道車先行，為肇事主因。二、蘇盈旭駕駛自小客車，閃光黃
    燈路口，未注意車前狀況、未減速慢行，為肇事次因（下稱
    系爭鑑定意見）。（臺南地方檢察署109年度偵字第5561號
    卷第17、18頁、本院109年度交簡字第806號卷第49、50頁）
　㈢被告對原告所主張之醫療費、復健費用428,347元不爭執，並
    同意給付。
　㈣原告因系爭傷勢自108年10月14日至同年月28日，在成大醫院
    住院共15天及自成大醫院出院後1個月，合計45天，有受專
    人看護之必要。兩造同意若需全日看護，看護費用每日以2,
    200元計算，若僅需白天看護，看護費用每日以1,200元計算
    。（附民卷第19頁）
　㈤原告為41年2月13日生，高中畢業，家庭經濟狀況勉持，107
    、108年度申報所得均為0元，名下有汽車8輛；被告為55年1
    月6日生，大學畢業，已婚，目前與配偶及小孩同住，二個
    小孩均已成年，一個在唸書，一個在工作，被告在製造業公
    司上班，每月薪資約2萬元，家庭經濟狀況小康，107、108
    年申報所得為1,525,480元、1,459,240元，名下無財產。（
    警卷第5頁、第1頁、109年度交易字第806號卷第64頁、本院
    卷第29頁至第40頁)
　㈥原告因系爭車禍已領取強制險理賠金89,115元。
四、兩造爭執事項：
  ㈠兩造就系爭車禍事故之過失比例若干？
  ㈡原告所受系爭傷勢是否需受專人全日看護？或僅有白天受看
    護之必要？看護費金額以若干為適當？
  ㈢原告請求被告賠償精神慰撫金50萬元是否過高？以若干為適
    當？
五、本院得心證之理由：
  ㈠按因故意或過失，不法侵害他人之權利者，負損害賠償責任
    。不法侵害他人之身體或健康者，對於被害人因此喪失或減
    少勞動能力或增加生活上之需要時，應負損害賠償責任。不
    法侵害他人之身體、健康、名譽、自由、信用、隱私、貞操
    ，或不法侵害其他人格法益而情節重大者，被害人雖非財產
    上之損害，亦得請求賠償相當之金額，民法第184條第1項前
    段、第193條第1項、第195條第1項分別定有明文。查被告於
    上開時地有行經閃光黃燈路口疏未注意車前狀況且未減速慢
    行之過失，致與原告所騎乘之機車發生碰撞使原告受有系爭
    傷勢之事實，為被告所不爭執，則被告就原告之上開傷害自
    應負侵權行為損害賠償責任甚明。
  ㈡茲就原告請求賠償之項目及金額分述如下：
　⒈醫療費用及復健費用428,347元：原告主張因系爭傷勢至奇美
    醫院治療，共支出醫療費用426,297元，至陽光復健科診所
    治療，共支出復健費用2,050元等情，業據原告提出奇美醫
    院收據12紙、陽光復健科診所收據34紙及藥單內容與門診費
    用明細7紙為憑，且為被告所不爭執，並表示同意賠償，是
    原告請求被告賠償上開醫療及復健費用合計428,347元部分
    ，應予准許。
　⒉看護費用99,000元：原告主張其自108年10月13日至同年月28
    日，共15日，在奇美醫院住院期間，及自奇美醫院出院後1
    個月，合計45日，均有受專人照顧之事實，為被告所不爭執
    ，則原告該段期間有受專人看護之必要，應屬可採。惟被告
    抗辯原告出院後之一個月僅需白天看護即可，並無受專人全
    日看護之必要，而爭執看護費以白天看護每日1,200元計算
    即可。經查，就原告須受看護狀況，經本院函詢原告就醫院
    之奇美醫院，據該院說明：「病人（即原告）於住院期間需
    全日看護治療。病人於108年10月28日出院時，已恢復部份
    活動能力，可於有人扶助警戒之狀況下行走，雖有行走之能
    力，仍建議有人看護2至4週，以防跌倒，有人全日看護為佳
    ，可防上下床時跌倒，否則也至少要有半日看護，於病人活
    動較多之白天予以看護。」等語，有該院110年5月24日（11
    0）奇醫字第2302號函附病情摘要說明在卷可憑，是醫院亦
    認原告於出院後仍需人全日看護為宜，且依上開說明可知原
    告出院後仍須有人扶助警戒下始能行走，無法獨自行走，本
    院審酌一般人晚上睡眠期間亦會有上廁所、喝水或其他需求
    而會上下、床舖，為確保安全及參酌原告上開身體狀況，認
    原告主張出院後1個月仍有受專人全日看護之必要，應屬可
    採，被告抗辯僅需受白天看護為無可採。而全日看護費每日
    以2,200元計算已為兩造所不爭執，則原告請求被告賠償看
    護費99,000元（45日×2,200元），應屬有據。
　⒊精神慰撫金50萬元：按被害人受有非財產上損害，請求加害
    人賠償相當金額之慰撫金時，法院對於慰撫金之量定，應斟
    酌實際加害情形、所造成之影響、被害人痛苦程度、兩造之
    身分、地位、經濟情形及其他各種狀況，以核定相當之數額
    （最高法院51年台上字第223號、47年台上字第1221號判例
    意旨可資參照）。查原告因系爭車禍事故受有系爭傷勢，需
    進行骨折內固定手術，手術後入加護病房，其後並住院15天
    ，出院仍需門診追蹤、休養及進行復健，原告身體及精神上
    自均受有極大之痛苦，原告依據民法第195條之規定請求被
    告賠償精神慰撫金，自屬有據。本院綜合原告及被告前揭不
    爭執事項㈤所示之身分、地位、經濟情況、事故發生經過、
    原告所受傷勢及其身體上及精神上所受之痛苦程度等一切情
    狀，認原告請求精神慰撫金50萬元，尚嫌過高，應以20萬元
    為適當，逾此範圍之請求則屬無據。
　⒋綜上，原告得請求之金額合計為727,347元（428,347元＋99,0
    00元＋20萬元）。
  ㈢次按損害之發生或擴大，被害人與有過失者，法院得減輕賠
    償金額或免除之，民法第217條第1項定有明文。此項規定之
    目的，在謀求加害人與被害人間之公平，故在裁判上法院得
    以職權減輕或免除之（最高法院85年台上字第1756號判例意
    旨參照）。又汽車行駛至交岔路口，其行進、轉彎，應遵守
    燈光號誌；汽車行駛時，駕駛人應注意車前狀況，並隨時採
    取必要之安全措施；特種閃光號誌各燈號顯示之意義如下：
    一、閃光黃燈表示「警告」，車輛應減速接近，注意安全，
    小心通過。二、閃光紅燈表示「停車再開」，車輛應減速接
    近，先停止於交岔路口前，讓幹道車優先通行後認為安全時
    ，方得續行，道路交通安全規則第102條第1項第1款、第94
    條第3項、道路交通標誌標線號誌設置規則第211條第1項分
    別定有明文。查原告行駛之育成路在系爭交岔路口前係設置
    閃光紅燈，被告行車方向之育賢街則係設置有閃光黃燈等情
    ，有道路交通現場圖可憑，應堪認定。又有關系爭車禍事故
    發生經過，經本院勘驗路口監視器光碟結果為：10/13 8：3
    2：55原告騎乘車牌號碼000-000號重型機車自畫面右方往左
    方移動，行經系爭交岔路口前，並無任何減速及注意左右來
    車之動作，繼續往系爭交岔路口移動，10/13 8：32：56被
    告駕駛車牌號碼0000-00自用小客車出現在畫面右下方即系
    爭交岔路口北側往南行駛，亦無任何減速之動作直行往前，
    10/13 8：32：57兩車在系爭交岔路口西南側，被告車輛行
    駛之車道上，被告車輛右前側撞擊原告機車之左前半段部位
    ，10/13 8：32：58原告人車倒地，被告車輛停止前進等情
    ，有本院勘驗筆錄在卷可憑，且為兩造所不爭執，依勘驗結
    果顯示原告行經設置有閃光紅燈之系爭交岔路口前，並無任
    何停車、減速慢行及注意育賢街有無來車確認安全再繼續通
    行之行為，顯違反上開道路交通安全規則之規定，自有過失
    ，應可認定。又原告固稱其係先駛入系爭交岔路口後遭被告
    撞擊，然依上開勘驗結果8：32：55原告騎乘車牌號碼000-0
    00號重型機車自畫面右方往左方移動，行經系爭交岔路口前
    ，當時原告尚未騎乘機車駛入系爭交岔路口，約經過1秒後
    即8：32：56原告始騎乘機車駛入系爭交岔路口，8：32：56
    被告所駕駛之自用小客車即出現在系爭交岔路口北側往南行
    駛，顯見兩造應係同時進入系爭交岔路口，原告主張其已先
    駛入系爭交岔口才遭被告後駛入系爭交岔路口撞擊云云，顯
    與事實不符，不足採信。依上開肇事過程，被告固有行經系
    爭交岔路口有閃光黃燈路口，未注意車前狀況、未減速慢行
    之過失，惟原告亦有閃光紅燈路口，未先停止於交岔路口前
    ，讓幹道車優先通行後認為安全時始續行之過失，應堪認定
    ，而系爭車禍肇事責任經送車鑑會及覆議委員會鑑定結果亦
    同此認定，如不爭執事項㈡所示，是原告主張系爭車禍發生
    主因在於被告云云，本院認無可採。本院綜合系爭車禍發生
    之情形及原告為肇事主因、被告為肇事次因之過失情節，認
    原告就系爭車禍事故之發生應負擔百分之60之過失責任，被
    告應負擔百分之40之過失責任，則依過失相抵之法則，自應
    按比例減輕被告之賠償金額至百分之40。是以，原告得向被
    告請求之損害賠償金額為290,939元（計算式：727,347元×4
    0％＝290,939元，元以下四捨五入）。
　㈣再按保險人依本法規定所為之保險給付，視為被保險人損害
    賠償金額之一部分；被保險人受賠償請求時，得扣除之。強
    制汽車責任保險法第32條定有明文。是強制汽車責任保險之
    保險人依該法規定給付保險金者，於該範圍內，加害人或強
    制汽車責任保險之被保險人之損害賠償責任即因而解免。經
    查，本件被告抗辯原告因系爭車禍事故已領取強制汽車責任
    保險給付共89,115元，為兩造所不爭執，依前揭規定扣除後
    ，原告得請求賠償之金額為201,824元（計算式：290,939元
    －89,115元＝201,824元）。
  ㈤末按給付無確定期限者，債務人於債權人得請求給付時，經
    其催告而未為給付，自受催告時起，負遲延責任。其經債權
    人起訴而送達訴狀，或依督促程序送達支付命令，或為其他
    相類之行為者，與催告有同一之效力；遲延之債務，以支付
    金錢為標的者，債權人得請求依法定利率計算之遲延利息；
    應付利息之債務，其利率未經約定，亦無法律可據者，週年
    利率為百分之5，民法第229條第2項、第233條第1項前段、
    第203條分別定有明文。本件原告對於被告之侵權行為損害
    賠償請求權，係屬給付未有確定期限之金錢債權，揆諸上揭
    規定，原告主張被告應自起訴狀繕本送達被告（於109年12
    月2日送達，有本院送達證書附於交附民卷第65頁）翌日即1
    09年12月3日起至清償日止，加給按年息百分之5計算之法定
    遲延利息，於法有據，亦應准許。
六、綜上所述，原告本於侵權行為之法律關係，請求被告給付原
    告201,824元，及自109年12月3日起至清償日止，按年息百
    分之5計算之利息，為有理由，應予准許，逾此部分之請求
    ，為無理由，應予駁回。
七、原告陳明願供擔保聲請宣告假執行，經核原告勝訴部分所命
    之給付在50萬元以下，依民事訴訟法第389條第1項第5款規
    定，應依職權宣告假執行，原告就該部分聲請宣告假執行僅
    係促使本院職權之發動，本院無庸為准駁之裁判，另併依被
    告聲請酌定相當之擔保金額准被告預供擔保，得免為假執行
    。至原告敗訴部分，其假執行之聲請，因訴之駁回而失所依
    附，應併予駁回。
八、本件係原告提起刑事附帶民事訴訟，經刑事庭裁定移送審理
    ，免納裁判費，本件訴訟中亦未生其他訴訟費用，故無庸諭
    知訴訟費用之負擔，併此敘明。　　　　
中　　華　　民　　國　　110 　年　　9 　　月　　3　　日
                  臺灣臺南地方法院臺南簡易庭
                                  法  官  童來好
上列為正本，係照原本作成。
如不服本判決，應於送達後20日內向本庭（臺南市○○路0段000號
）提出上訴狀（須按他造當事人人數附繕本）。
中　　華　　民　　國　　110 　年　　9 　　月　 　3　　日
                                  書記官  郭倢妮